【裁判字號】    95,財管,103
【裁判日期】    950831
【裁判案由】    指定遺產管理人
【裁判全文】
臺灣高雄地方法院民事裁定            95年度財管字第103 號
聲  請  人   財政部台灣省南區國稅局
法定代理人  乙○○
被繼承人    辛○○
關係人      庚○○
聲請人聲請選任被繼承人辛○○之遺產管理人事件，本院裁定如
下：
    主      文
選任庚○○為被繼承人辛○○（男性，民國○○年○ 月○○日生，身
分證統一編號：Ｚ000000000號）之遺產管理人。
程序費用由被繼承人辛○○之遺產負擔。
    理      由
一、按「繼承開始時，繼承人之有無不明者，由親屬會議於一個
    月內選定遺產管理人，並將繼承開始及選定遺產管理人之事
    由，向法院報明」、「無親屬會議或親屬會議未於前條所定
    期限內選定遺產管理人者，利害關係人或檢察官，得聲請法
    院選任遺產管理人，並由法院依前項規定為公示催告」、又
    「先順序繼承人均拋棄其繼承權時，由次順序之繼承人繼承
    ，其次順序之繼承人有無不明或第四順序之繼承人均拋棄其
    繼承權者，準用關於無人承認繼承之規定」，民法第1177條
    、第1178條第2 項、第1176條第6項分別定有明文。
二、聲請意旨略以：緣被繼承人辛○○於民國94年7 月22日死亡
    ，經查其遺留有財產無人繼承，迄今仍積欠（其所經營之「
    重毅土木包工業」）94年度營利事業所得稅合計新台幣25,
    609 元，爰依前開民法規定指定遺產管理人。而被繼承人陳
    榮輝於民國94年7 月22日死亡，其全部繼承人均已聲明拋棄
    繼承，且無法依民法第1177條選定遺產管理人，爰依法聲請
    選任被繼承人辛○○之遺產管理人，以便受償債權等語，並
    提出繼承系統表1 件、台灣高雄地方法院家事法庭94年9 月
    27 日94 繼1813號准予備查函1 紙、戶籍謄本影本（見卷第
    9 頁至第16頁）及拋棄繼承人之全戶戶籍資料查詢清單（見
    卷第17至第29頁）及稅額核定通知書（見卷第30頁）為證，
    本院並依職權調閱本院94年度繼字第1813號拋棄繼承權事件
    全卷卷證。
三、查聲請人主張之前揭事實，業據聲請人提出前開證據資料在
    卷為證，且經本院依職權調閱本院94年度繼字第1813號拋棄
    繼承權事件案卷，核屬相符，堪信真實。本院審酌：被繼承
    人辛○○有配偶壬○○，亦有子女庚○○、戊○○、李明峰
    ，己○○及丙○○，孫子女李新芮、丁○○、李昆哲、李泱
    徹、李映璇、李威霖及黃暐婷、黃佩晴，葉婷妤及葉婷佑等
    人，兄弟姊妹甲○○等人，固前已具狀均拋棄繼承，本無義
    務就被繼承人辛○○之遺產再為管理，且堪認辛○○之繼承
    人確均已拋棄繼承權，亦未於辛○○死亡後一個月內召開親
    屬會議選定遺產管理人，而被繼承人遺有遺有不動產，對聲
    請人負有清償債務之責，聲請人為本件利害關係人，可聲請
    法院選任遺產管理人甚明，從而聲請人聲請選任遺產管理人
    依法即屬正當，應予准許。
三、又查，辛○○之長子庚○○雖已拋棄繼承權，且有相當社會
    經歷，非但為辛○○之至親，衡情其對辛○○生前之財產及
    債權債務應均較他人為知悉，且對於辛○○遺產之管理應將
    會善盡管理人應有之注意義務，故由擔任本件遺產管理人，
    既符合社會期待，又屬公平。參以經本院依職權通知其於文
    到三日內陳明學經歷及有無意願擔任遺產管理人一節，經其
    於民國95年8 月15日收受本院上開通知，有送達回證一紙在
    卷可稽（見卷第46頁），但庚○○迄今均未具狀表示意見，
    堪認其對擔任遺產管理人一節並無異議，況且擔任遺產管理
    人與拋棄繼承權乃不同之層面，不容混為一談，尚不得遽認
    拋棄繼承者即不適任遺產之管理人。從而，本院為利於管理
    及處理辛○○後續之遺產及債務問題，爰依依法選任庚○○
    （男性，民國○○年○ 月○○日生，身分證統一編號：Ｚ0000000
    00號）為辛○○之遺產管理人。
四、依非訟事件法第157 條，裁定如主文。
中    華    民    國    95    年    8     月    31    日
                  家事法庭法  官  郭慧珊
正本係照原本作成。
如對本裁定抗告須於裁定送達後10日內向本院提出抗告狀。
中    華    民    國    95    年    8     月    31    日
                          書記官  張琇晴


司法院資訊處製作；財團法人民間司法改革基金會備份。
